# 请教陈老师及各位：一个合并商誉问题

提问人：zjun2006 时间：2011-01-27 11:13:50
A公司收购B公司股权，收购日实收资本 100 万元，未分配利润-100万元，无其他资产负债，净资产账面价值与公允价值均为 0 ，A公司支付原B公司股东 50 万元，原股东股权仍在，收购后A公司增资 300 万元，即实收资本 400 万元（原股东持股25%，A持股75%），收购日至期末净利润-100万元，即期末所有者权益=400-100=300万元
期末合并，A公司长期股权投资=50+300+（-100 75% ） =275 万元 少数股东权益 =-100 25%=-25万元 合并商誉=300-275-（-25）=50万元
有点犯迷糊了，期末长投余额和少数股权是这样计算么？或者是
长投=50+300+（-200）*75%=200 少权=100+（-200）*25%=50
陈版，帮忙解答下，谢谢了

回答人：chenyiwei
你的举例中数字是否有错误？收购日实收资本 100 万元，未分配利润-100万元，无其他资产负债，净资产账面价值与公允价值均为0 ，A公司支付原B公司股东 50 万元，原股东股权仍在，收购后A公司增资 300 万元，即实收资本 400 万元（原股东持股25%，A持股75%），收购日至期末净利润-100万元，即期末所有者权益=400-100-100=200万元？
A公司投资成本 50 ＋ 300 ＝ 350 ，其中 50 为合并商誉；期末净资产中所占份额为 150 （ 200 75% ），少数股东所占权益为 50 ，其中75 （ 300 1/4）为在母公司单方面增资时让渡的权益，-25为少数股东在购买日后应分担的亏损。
A公司的投资成本 350 中，到期末合并报表层面应体现为：商誉 50 ，单方面增资中让渡给少数股东 75 （合并报表层面冲减资本公积），承担购买日后子公司亏损 75 ，在期末子公司净资产中所占份额 150 。

回答人：chenyiwei
回复 藤椅 zjun2006 的帖子要根据不同情况讨论。如果向原股东支付 50 和增资 300 是两个互相独立的事项，不是互为前提的，即先通过收购股权达到控股，然后作为一个单独的交易安排进行增资，这时 75 就要作为收购少数股权中让渡的权益，在合并报表层面冲减资本公积。 如果这两个步骤是互为前提、同时谈判达成的一揽子交易，即增资 300 是取得被收购方控制权的前提，则两者应作为一个整体都按照企业合并准则进行处理，其结果就是商誉为 125 ，合并报表层面不发生冲减资本公积的情况。 所以，认定两项或多项交易之间是否存在关联，是否为一揽子交易，可能对会计处理的最终结果产生重大的影响。国际准则下也正是由于关注到了这一点，所以在 2008 年 1 月修订后的IAS 27第 33 段中提供了相应的指引。但是并未被解释 4 号引入。 谢谢补充。